臺灣臺北地方法院刑事判決　　　　　　　　　　　　八十八年度訴字第一三三四號
　　公　訴　人　臺灣臺北地方法院檢察署檢察官
　　被　　　告　丙○○
　　指定辯護人　甲○
右列被告因違反毒品危害防制條例案件，經檢察官提起公訴（八十八年度偵字第一七
二三六號），及移送併辦（台灣板橋地方法院檢察署八十九年度毒偵字第一六六八號
），甲○判決如左：
    主  文
丙○○持有第二級毒品，處有期徒刑伍月，如易科罰金，以參佰元折算壹日。大麻壹
包淨重零點貳捌公克沒收銷燬之。
    事  實
一、丙○○明知大麻係屬毒品危害防制條例第二條第二項第二款所規範之第二級毒品
    ，未經許可不得持有，竟於民國八十八年七月二十二日，在不詳地點向綽號「阿
    三」之年籍不詳成年男子，購入大麻一包淨重Ｏ．二八公克後，未經許可而持有
    第二級毒品大麻，嗣於八十八年七月二十九日下午五時許，在台北市中山區○○
    ○路○段四十九號前經警查獲，並在其身上起出上開大麻一包。
二、案經台北縣警察局淡水分局報請台灣台北地方法院檢察署檢察官偵查起訴及移送
    併辦。
    理  由
一、按「持有」為即成犯，其持有之繼續為行為之繼續而非狀態之繼續，故一經持有
    其犯罪即告成立，但須繼續至持有行為終了時犯罪才算完結（最高法院八十八年
    台上字第二九六八號、八十八年台抗字第一六八號判決對於槍砲彈藥刀械管制條
    例中「持有」之解釋意旨可資參照），是被告買受大麻之地點雖不詳，然其經警
    於台北市中山區○○○路○段四十九號甲○轄區查獲時，其身上持有上開毒品，
    是甲○對本件自有管轄權，合先敘明。
二、訊據被告丙○○固坦承持有第二級毒品大麻之犯行，惟辯稱：上開毒品係供自己
    吸食，經警查獲前幾天亦有施用該大麻，而此部份犯行業經觀察勒戒後為不起訴
    處分云云。經查，扣案之煙草經送驗結果為第二級毒品大麻，驗後淨重為Ｏ．二
    八公克等情，有法務部調查局八十八年八月二十六日鑑定通知書附卷可稽，而被
    告該次查獲時雖因施用毒品經送觀察勒戒後，認無繼續施用毒品傾向經台灣台北
    地方法院檢察署檢察官於八十九年一月十九日以八十九年度偵字第二二、二五、
    二六號不起訴處分確定，有上開不起訴處分書附卷可參，然被告於八十八年七月
    二十九日經警查獲時所採尿液經送驗結果，僅驗出安非他命及嗎啡陽性反應（見
    台北縣衛生局八十八年八月十二日尿液煙毒檢驗成績書，附於八十八年度毒偵字
    第三九號卷第二六頁），被告另於同年七月二十二日因施用毒品案件經警查獲時
    所採尿液經送驗結果，亦僅呈安非他命陽性反應（見台北縣衛生局八十八年七月
    二十九日尿液煙毒檢驗成績書），均無大麻陽性反應，足見被告並無施用大麻之
    行為，其辯稱持有大麻之行為應為施用大麻之行為所吸收云云，顯不足採，其持
    有第二級毒品大麻之犯行應堪認定。
三、論罪科刑：
   （一）核被告所為，係犯毒品危害防制條例第十一條第二項之持有第二級毒品罪
         。公訴意旨雖認被告係犯毒品危害防制條例第五條第二項之意圖販賣而持
         有第二級毒品罪，惟認定不利於被告之事實，須依積極證據，茍積極證據
         不足為不利被告事實之認定時，即應為有利於被告之認定。公訴人認被告
         涉有右揭犯行，無非係以被告辯稱毒品是阿三所寄放，卻不知阿三之真實
         年籍，顯與常情有違，且被告經警查獲時除上開毒品外亦扣得多達五十只
         之分裝袋、藥剷及精密而能秤量藥粉微末之電子磅秤，其持有毒品顯有販
         賣之意圖等語，為其所憑之主要論據。惟毒品危害防制條例之意圖販賣而
         持有毒品罪之成立，須行為人主觀上有販賣毒品以圖利之意思，始足該當
         ，苟行為人持有毒品尚無證據證明有販賣之意圖，充其量僅應成立單純持
         有毒品罪，尚難繩以上開罪名。經查，被告於警訊及偵查中雖供稱上開物
         品係綽號「阿三」之男子所寄放，是要轉交給乙○○云云，然證人即當日
         查獲之警員丁○○證稱：被告當時有帶同警員埋伏去抓阿三，但是並未查
         獲阿三等語（見甲○九十年十二月二十日訊問筆錄），而被告無法提供阿
         三之真實年籍資料以實其說，則是否有「阿三」其人雖屬有疑，然此無從
         據以推斷被告係意圖販賣而持有毒品。又本件被告於八十八年間因施用第
         一級毒品、第二級毒品案件，經台灣台北地方法院檢察署檢察官於八十九
         年一月十九日以八十九年度偵字第二二、二五、二六號不起訴處分確定，
         又於八十九年間因施用第一級、第二級毒品案件，經台灣士林地方法院以
         八十九年度毒聲字第二二三五號裁定送觀察、勒戒，因有繼續施用毒品之
         傾向，復經台灣士林地方法院以九十年度毒聲字第八一八號裁定送強制戒
         治，現於台灣台北戒治所強制戒治中，有台灣高等法院檢察署刑案紀錄簡
         覆表、上開不起訴處分書及裁定附卷可參，被告自八十八年起即因吸毒成
         癮，其為施用計量之便而持有電子秤、藥剷及分裝袋等物，與常情並不相
         違，被告既然自始至終均否認販賣之意圖，亦無證據資料足證被告有於何
         時、何地意圖販賣而持有大麻之積極證據，自難僅以在被告身上扣得毒品
         、磅秤及分裝袋遽而推論其有意圖販賣而持有大麻之犯行，是被告所為僅
         能該當於毒品危害防制條例第十一條第二項之單純持有第二級毒品罪，公
         訴人漏未斟酌此點，而認被告係犯同法第五條第二項之意圖販賣而持有第
         二級毒品罪尚有未洽，惟其「持有」毒品之基本社會事實同一，甲○自應
         予以審理，並變更其起訴法條。
   （二）爰審酌被告犯後雖否認犯行、惟庭訊時態度良好、扣案大麻數量非鉅等一
         切情狀，量處如主文所示之刑以示懲儆。又九十年一月十日公佈修正後之
         刑法第四十一條第一項規定：「犯最重本刑為五年以下有期徒刑以下之刑
         之罪，而受六個月以下有期徒刑或拘役之宣告，因身體、教育、職業或家
         庭之關係或其他正當事由，執行顯有困難者，得以一元以上三元以下折算
         一日，易科罰金。但確因不執行所宣告之刑，難收矯正之效，或難以維持
         法秩序者，不在此限。」，並於同月十二日生效，則被告行為後刑法第四
         十一條已修正生效，與修正前之同法第四十一條比較，以修正後之規定較
         有利於行為人，依刑法第二條第一項前段規定，仍應適用裁判時即修正後
         之刑法第四十一條第一項前段規定，就被告所宣告之刑，併予諭知易科罰
         金之折算標準。末查，扣案之大麻驗後淨重Ｏ．二八公克無論是否屬於被
         告所有，應依毒品危害防制條例第十八條第一項前段規定沒收銷燬之。至
         扣案之分裝塑膠袋五十只、藥剷乙只、電子磅秤乙組、吸食器乙組雖為被
         告所有，然與其所犯之持有大麻犯行無關，而無從為沒收之諭知。
四、公訴意旨另以：被告於八十八年七月二十九日下午五時許，在台北市中山區○○
    ○路○段四十九號前，意圖販賣而持有第一級毒品海洛因、第二級毒品安非他命
    ，嗣於前開時、地為警查獲，並在其身上扣得海洛因三包（淨重一．五公克）、
    安非他命四包（淨重三．一公克）、預備供販賣毒品用之分裝塑膠袋五十只、藥
    剷乙只、電子磅秤乙組等物，因認被告涉有毒品危害防制條例第五條第一項、第
    二項之罪嫌等語。然被告並無販賣毒品之意圖已如前三（一）所述，僅能認被告
    係單純持有第一級毒品海洛因、第二級毒品安非他命，然被告辯稱扣案之安非他
    命及海洛因係供自己吸食之用，而其施用第一級毒品、第二級毒品犯行業經觀察
    勒戒及不起訴處分確定，有台灣台北地方法院檢察署八十九年度偵字第二二、二
    五、二六號不起訴處分及台灣高等法院刑案紀錄簡覆表可稽，被告持有上開毒品
    之目的既係供本身施用，則其持有毒品之低度行為應為施用毒品之高度行為所吸
    收，亦即持有毒品之犯行與施用毒品之犯行為實質上一罪，如其施用毒品之犯行
    業經論科或依法定程序予以特別之處遇而生消滅刑罰權追訴之效果，則持有毒品
    部分自不得單獨另行訴追處罰，是本件被告單純持有海洛因及安非他命部分，檢
    察官起訴程序自屬違背規定，惟公訴人認此部份若構成犯罪，持有海洛因部分與
    甲○前揭論罪科刑之部分有想像競合犯裁判上一罪關係，持有安非他命部分與甲
    ○前揭論罪科刑部分有實質上一罪關係，甲○均爰不另為不受理之諭知。至扣案
    之海洛因及安非他命毒品自應由檢察官另為適法之處理，甲○無從併為沒收之諭
    知，附此敘明。
五、又移送併辦意旨略以：被告於八十八年六月間，販賣第一級毒品、第二級毒品予
    乙○○，因認與本件有連續犯裁判上一罪關係云云。然證人乙○○於甲○庭訊時
    證稱毒品並非向被告所購得（見甲○九十年五月十七日、五月十八日訊問筆錄）
    ，且被告係犯毒品危害防制條例第十一條第二項之持有第二級毒品罪已如前述，
    移送併辦之部分與甲○前揭論罪科刑之罪名並不相同，而無連續犯裁判上一罪關
    係，甲○無從併予審究，自應退回檢察官另行偵處。
據上論斷，應依刑事訴訟法第二百九十九條第一項前段、第三百條，毒品危害防制條
例第十一條第二項、第十八條第一項前段，刑法第十一條前段、第二條第一項前段、
第四十一條第一項前段，罰金罰鍰提高標準條例第二條，判決如主文。
本案經檢察官馮成到庭執行職務
中      華      民      國      九十一    年    一    月      十八      日
                                      臺灣臺北地方法院刑事第六庭
                                          法  官  蔡  如  琪
右正本證明與原本無異。
如不服本判決，應於判決送達後十日內，向甲○提出上訴狀。
                                          書記官  黃  鈴  容
中      華      民      國      九十一    年    一    月    二十二      日
附錄法條：
毒品危害防制條例第十一條
持有第一級毒品者，處三年以下有期徒刑、拘役或新台幣五萬元以下罰金
。
持有第二級毒品者，處二年以下有期徒刑、拘役或新台幣三萬元以下罰金
。
持有專供製造或施用毒品之器具者，處一年以下有期徒刑、拘役或新台幣
一萬元以下罰金。
